臺灣臺北地方法院民事判決　　　　　　　　　　　　　九十三年度建字第一九二號
　　原　　　告　祥義玻璃股份有限公司
　　法定代理人　丙○○
　　訴訟代理人　甲○○律師
　　被　　　告　大都市營造工程股份有限公司
　　法定代理人　乙○○
　　訴訟代理人　蘇弘志律師
　　訴訟代理人　陳俊斌律師
　　被　　　告　三立金屬建材股份有限公司
　　法定代理人　丁○○
當事人間給付工程款事件，本院於中華民國九十三年八月十三日言詞辯論終結，判決
如下：
    主  文
被告三立金屬建材股份有限公司應給付原告新臺幣玖拾陸萬零柒佰壹拾捌元及自民國
九十三年六月十六日起至清償日止，按週年利率百分之五計算之利息。
原告其餘之訴駁回。
訴訟費用由被告三立金屬建材股份有限公司負擔二分之一，餘由原告負擔。
本判決於原告以新臺幣參拾貳萬零貳佰肆拾元供擔保後得假執行。
原告其餘假執行之聲請駁回。
　　事實及理由
壹、程序方面：
    被告三立金屬建材股份有限公司（下簡稱三立公司）未於言詞辯論期日到場，核
    無民事訴訟法第三百八十六條所列各情形，因原告之聲請，由其一造辯論而為判
    決。
貳、原告主張：
一、先位部分：被告大都市營造工程股份有限公司（下簡稱大都市公司）於民國九十
    一年十一月間，將台北市內湖工地欄杆之玻璃更換工程，交由原告施作，並約定
    每才含稅新台幣（下同）二百十一五元，今原告早已完成上開工程，是依法自得
    向被告大都市公司請求施作玻璃更換工程之工程款，原告前已寄發存證信函催告
    被告大都市公司，惟被告大都市公司毫無回應，為此請求如先位聲明。並聲明：
    （一）被告大都市公司應給付原告九十六萬零七百一十八元及自九十三年度促字
    第八三七四號支付命令送達翌日起至清償日止，按週年利率百分之五計算之利息
    。（二）原告願供擔保，請准宣告假執行。
二、備位部分：被告三立公司於九十一年十月間承作被告大都市公司Ｍ３９工地之工
    程，於施作期間因電銲銲傷玻璃欄杆玻璃，被告三立公司乃委託原告修復該等玻
    璃欄杆，並約定玻璃材料每才含稅二百一十五元，原告乃進場施作，並早已完工
    ，總計工程款九十六萬零七百一十八元，經多次催告三立公司清償，三立公司始
    終避不出面，據知被告三立公司對大都市公司尚有超過上開款項金額之工程款債
    權尚未請領，且被告三立公司目前也已停止營業，負責人不知去向，故而工程完
    工至今一年多有餘，被告三立公司仍怠於向被告大都市公司請求工程款，爰請求
    代位被告三立公司向被告大都市公司請求並由原告受領等語。並聲明：（一）被
    告三立公司應給付原告九十六萬零七百一十八元及自本起訴狀繕本送達翌日起至
    清償日止，按週年利率百分之五計算之利息。（二）被告大都市公司應給付三立
    公司九十六萬零七百一十八元及自本起訴狀繕本送達翌日起至清償日止，按週年
    利率百分之五計算之利息。並由原告代位被告三立公司受領。（三）原告願供擔
    保，請准宣告假執行。
參、被告方面：
Ａ、被告大都市公司以下列辯詞資為抗辯：
一、先位之訴部分：
（一）依原告提出之所謂會議紀錄，兩造並無存在任何契約關係，此可自該會議紀錄
      １．明載「三立金屬．．．委託祥義玻璃代工」可稽，是原告依據民法第五百
      零五條，主張兩造間有承攬契約關係，請求被告給付承攬報酬云云，要無理由
      。
（二）簽訂契約之場所、會議主持人、會議記錄皆非契約成立之要素，會議記錄之文
      義內容既已明白約定，系爭契約乃三立金屬委託原告施工，且經原告簽名確認
      ，自無別事他求，另以簽訂契約之場所、會議主持人、會議記錄等臆測環境，
      推翻明文約定之理，否則任何在律師事務所簽立之契約，律師豈非變成契約主
      體？
（三）被告無委託原告施作系爭玻璃修復之必要：前開會議紀錄已明載係因三立金屬
      M39工地施作期間因電焊焊傷玻璃欄杆玻璃，而託祥義玻璃代工，該玻璃修復
　　　既係為三立金屬之需求，而非因被告之需求所致，被告何需與原告簽立系爭契
　　  約？
（四）業主代為驗收次承攬人之工作，僅是完工之證明，如契約主體已明文約定，
  　　要無因驗收行為而變為契約主體之理。
二、備位之訴部分：
（一）共同被告三立公司前於九十一年十二月二十日即已將其對被告債權讓與訴外人
      陳金木，並函知被告，且被告並於九十二年一月二十七日收到本院北院錦九十
　    一年執全助亥字第九五六號禁止命令等情，似無所謂債務人三立公司怠於行使
      權利之情，是原告依據民法第二百四十二條，請求代位受領被告給付三立金屬
      承攬報酬云云，亦無理由。
（二）原告否認陳金木受讓三立公司之債權之真正，自應對陳金木及三立公司為起訴
      撤銷之，至於禁止命令部分，扣押金額為四百五十八萬三千八百十六元，亦高
　    於原告請求之金額，原告主張代為受領已轉讓或已扣押之債權，並無理由。
（三）又債務人之財產係為全體債權人為擔保，要無因主張代位權而得優先受償，是
      本件三立公司對被告之債權，既已因他案進入強制執行程序，原告自應循相關
      強制執行程序辦理，渠主張代位修先受償，亦非有理。
三、聲明：（一）原告之訴駁回。（二）如受不利判決，願供擔保免假執行。
Ｂ、被告三立公司則未於言詞辯論期日到場，亦未提出書狀作何聲明或陳述。
肆、得心證之理由：
一、先位之訴部分：查原告主張被告大都市公司於九十一年十一月間，將台北市內湖
    工地欄杆之玻璃更換工程，交由原告施作，並已完工等情，固據其提出大都市公
    司會議紀錄、單項工程竣工工地初（複）驗評鑑表影本為證，被告大都市公司亦
    固不否認原告在上開地點有更換欄杆玻璃之情事，惟否認係伊與原告簽約，並以
    上開辯詞置辯，經查原告所提出之大都市公司會議紀錄之會議內容１．係記載「
    三立金屬於Ｍ３９工地施作期間，因電銲銲傷玻璃欄杆玻璃，委託祥義玻璃代工
    ，此代工含玻璃材料，每才含稅２１５」，會議紀錄末並有原告及被告三立公司
    之代表簽名，經核前開記載並無原告與被告大都市公司簽約之字眼，反而係明載
    被告三立公司委託原告代工，並由原告與被告三立公司之代表簽名，是以原告舉
    上開大都市公司會議紀錄欲證明原告與被告大都市公司間有承攬契約存在，顯然
    不可採。又查原告雖復提出單項工程竣工工地初（複）驗評鑑表影本為憑，認上
    開評鑑表之廠商名稱係原告名稱，故契約關係只存在原告與被告大都市公司間云
    云，然查該評鑑表所載之工程項目為鐵作工程，並非玻璃工程，且既名為評鑑表
    ，顯然即非驗收所使用之文書，從而被告大都市公司辯稱這只是被告公司內部未
    來是否與這家廠商合作的參考等語應較可採，故上開評鑑表亦無法足以證明原告
    與被告大都市公司間就欄杆玻璃更換工程有承攬契約關係存在，是原告上開之主
    張，應不可採，原告先位之訴顯無理由。
二、備位之訴部分：
（一）查原告主張被告三立公司於九十一年十月間承作被告大都市公司Ｍ３９工地之
      工程，於施作期間因電銲銲傷玻璃欄杆玻璃，被告三立公司乃委託原告修復該
      等玻璃欄杆，並約定玻璃材料每才含稅二百一十五元，原告乃進場施作，並早
      已完工，總計工程款九十六萬零七百一十八元等情，業據其提出大都市會議紀
      錄為證，被告三立公司復未提出任何書狀以供本院斟酌，應認原告此部分主張
      為真實。
（二）又查原告復主張被告三立公司對大都市公司尚有超過上開款項金額之工程款債
      權尚未請領，且被告三立公司目前也已停止營業，負責人不知去向，故而工程
      完工至今一年多有餘，被告三立公司仍怠於向被告大都市公司請求工程款，爰
　    請求代位被告三立公司向被告大都市公司請求並由原告受領等情，被告大都市
      公司則不否認被告三立公司對其有工程款債權，惟以前開債權，被告三立公司
      已轉讓與訴外人陳金木，且伊已收到本院民事執行處禁止命令，債務人三立公
      司並無怠於行使權利等語置辯，經查原告對被告大都市公司提出之債權讓與同
      意書、債權讓與通知書影本業不爭執形式上真正，僅否認實質上真正，則是否
      債權讓與之事實，係存在於被告三立公司與訴外人陳金木之間之問題，而得證
      明的是被告大都市公司確已受通知，並對被告大都市公司發生效力，是被告三
      立公司既然通知被告大都市公司有關工程款債權轉讓之情事，則可見被告三立
      公司對被告大都市公司有確認並請求上開工程款債權之意思，故被告三立公司
      顯無怠於行使其權利，況原告亦未證明其主張之被告三立公司已停止營業，負
　    責人不知去向等情，從而原告據以行使民法第二百四十二條代位權，尚與要件
      不符。
三、從而原告依承攬契約法律關係，先位請求被告大都市公司應給付九十六萬零七百
    一十八元及自九十三年度促字第八三七四號支付命令送達翌日起至清償日止，按
    週年利率百分之五計算之利息，為無理由，應予駁回。備位請求被告三立公司給
　　付工程款九十六萬零七百一十八元及自本起訴狀繕本送達翌日即九十三年六月十
　  六日起至清償日止，按週年利率百分之五計算之利息之範圍，為有理由，應予准
    許。請求被告大都市公司應給付三立公司九十六萬零七百一十八元及法定遲延利
    息。並由原告代位被告三立公司受領占部分，亦為無理由，應予駁回。
四、假執行之宣告：原告陳明願供擔保，聲請宣告假執行，經核其勝訴部份，合於法
　　律規定，爰酌定相當之擔保金額宣告之；其餘假執行之聲請，因該部份訴之駁回
  　而失所依據，應予駁回。
五、因本案事證已臻明確，兩造其餘主張陳述及所提之證據，均毋庸再予審酌，附此
　　敘明。
伍、依民事訴訟法第三百八十五條第一項前段、第七十九條、第三百九十條第二項，
    判決如主文。
中　　　華　　　民　　　國　　九十三　　年　　　八　　　月　　三十一　　日
                              民事第二庭  法  官    黃雯惠
正本係照原本作成。
如對本判決上訴須於判決送達後二十日內向本院提出上訴狀。
中　　　華　　　民　　　國　　九十三　　年　　　八　　　月　　三十一　　日
                                          書記官    林玗倩
